臺灣臺中地方法院民事簡易判決
110年度豐簡字第71號
原      告  賴世勳  
被      告  何芊蓉  
兼訴訟代理  
人          蔡明杰  
上列當事人間請求履行合夥契約等事件，本院於民國110年12月2
日言詞辯論終結，判決如下：
    主      文
原告之訴及假執行之聲請均駁回。
訴訟費用由原告負擔。 
    事實及理由
一、原告主張：
  ㈠被告蔡明杰、何芊蓉於民國107年9月20日共同設立康盛發生
    機有限公司（下稱康盛發公司），並邀原告為合夥人，渠3
    人且簽訂合夥契約（下稱系爭合夥契約），約定由被告蔡明
    杰、何芊蓉分別出資新臺幣（下同）70萬元及30萬元，原告
    則以技術出資，被告蔡明杰、何芊蓉及原告之股權配比分別
    為百分之35、百分之25、百分之40。嗣訴外人合揆國際股份
    有限公司（下稱合揆公司）於107年12月間，以100萬元向康
    盛發公司購買10萬瓶白玉耳露飲品，此有臺灣臺中地方檢察
    署109年度偵字第19650號不起訴處分書可稽。是依系爭合夥
    契約第8條及第13條約定，本件合夥自應支付原告50萬元。
    茲依被告蔡明杰、何芊蓉及原告之股權配比計算，被告蔡明
    杰、何芊蓉應負擔之債務金額分別為175,000元（計算式：5
    00,000×35％＝175,000）、125,000元（計算式：500,000×25％
    ＝125,000），然原告迄今尚未獲被告蔡明杰、何芊蓉之給付
    ，爰依系爭合夥契約之法律關係提起本件訴訟等語，並聲明
    ：1.被告蔡明杰應給付原告175,000元，及自起訴狀繕本送
    達之翌日起至清償日止，按年息百分之5計算之利息。2.被
    告何芊蓉應給付原告125,000元，及自起訴狀繕本送達之翌
    日起至清償日止，按年息百分之5計算之利息。3.願供擔保
    ，請准宣告假執行。
  ㈡對被告抗辯之陳述：康盛發公司之107年12月27日971,850元
    之現金收入傳票上雖有原告之簽名，然康盛發公司另外有出
    售產品給合揆公司的相關資料，被告卻未交予原告簽名，而
    係由被告自行出售。且依系爭合夥契約之約定，不論康盛發
    公司有無盈餘，皆須給付原告原味口味每瓶5元之權利金。
 二、被告則以：
　 ㈠依系爭合夥契約第8條所約定，康盛發公司須有營業獲利始
     會支付原味口味以每瓶5元計算之權利價金予原告，然康盛
     發公司從開業至結束，每月之開銷均大於收入，故無法支
     付權利價金予原告。原告雖稱康盛發公司有銷售10萬瓶白
     玉耳露飲品予合揆公司，然實際銷售予合揆公司為冰糖21,
     312罐、牛蒡11,208罐，兩種口味合計32,520罐，此兩種口
     味加總之總數量，若依照系爭契約內容，原味口味的僅有2
     1,312罐。
　 ㈡因康盛發公司資金不足，股東即被告蔡明杰借予康盛發公司
     100萬元，又康盛發公司即將結束營業，被告蔡明杰即以10
     0萬元換貨，此非康盛發公司之利基所得等語，以資抗辯，
     並聲明：原告之訴駁回。
三、本院得心證之理由：
  ㈠按當事人主張有利於己之事實者，就其事實有舉證之責任，
    民事訴訟法第277條前段亦有明文。次按合夥，係指二人以
    上互約出資以經營共同事業之契約；前項出資，得為金錢或
    其他財產權，或以勞務、信用或其他利益代之，民法第667
    條第1項、第2項規定甚明。又民法所稱之合夥者，係指二人
    以上互約出資以經營共同事業，分享其事業所生之利益，或
    分擔並分享事業所生損益之契約，各合夥人除以金錢、其他
    財產權、勞務、信用、或其他利益為出資外，必以有利益共
    同分享或損益共同均霑之利害關係存在，始得謂為互約出資
    以經營共同事業之合夥，此觀同法第667條、第676條及第67
    7條之規定自明（最高法院97年度台上字第17號判決意旨參
    照）。
  ㈡原告主張兩造間簽訂系爭合夥契約，由被告蔡明杰、何芊蓉
    分別出資70萬元及30萬元，原告則以技術出資等情，業據其
    提出系爭合夥契約為證（見本院卷第25至33頁），而被告對
    此亦不爭執，堪認兩造確有簽訂系爭合夥契約。觀之系爭合
    夥契約之「股權配比」欄，雖記載被告蔡明杰、何芊蓉及原
    告股權配比分別為百分之35、百分之25、百分之40；而該合
    夥契約第8條復記載：「每月5日由公司結算盈餘後，應支付
    賴世勳（註：即原告）先生個人產品權利價金，原味口味以
    每瓶5元權利價金計…。」等語，然兩造實為合夥關係乙節，
    業據原告於本院言詞辯論時陳明在卷（見本院卷第186、187
    頁），且本件原告即係以系爭合夥契約第8條所載之權利價
    金支付方式，作為原告計算其可取得之分紅依據，故系爭合
    夥契約第8條之約定，應解為即是原告可得之分紅計算方式
    。亦即，康盛發公司結算盈餘後，以每瓶給付5元權利價金
    之方式計算原告之分紅數額。而非指原告可於康盛發公司結
    算盈餘後，先行取得百分之40之盈餘，另再依系爭合夥契約
    第8條規定按瓶獲取5元之權利價金，此應可認定。
  ㈢原告固主張依照系爭合夥契約，不論康盛發公司有無盈餘，
    皆須給付原告原味口味每瓶5元之權利金云云，然此為被告
    所否認，並以前詞抗辯。查兩造之關係為合夥關係乙節，業
    據敘明於前，且為原告所肯認，則依前述判決意旨，合夥關
    係必以利益共同分享、損益共同均霑為前提，從而，自應於
    康盛發公司有盈餘之前提下，始得分配盈餘予合夥人。再由
    系爭合夥契約第8條之記載：「每月5日由公司結算盈餘後，
    應支付賴世勳先生個人產品權利價金，原味口味以每瓶5元
    權利價金計…。」等語，亦明確約定於「結算盈餘後」，始
    支付權利價金，核與合夥關係之損益共享之精神相符，故原
    告主張不論康盛發公司有無盈餘均應分配權利金予原告云云
    ，即非可採。
  ㈣被告辯稱：康盛發公司從開始營業至今停業中，是處於虧損
    狀態等語，並提出康盛發公司庫存、總收入及支出明細、康
    盛發公司之臺中銀行交易明細等件為證（見本院卷第89至13
    1頁、143頁），則被告所辯即屬有據。原告固主張訴外人合
    揆公司於107年12月間，以100萬元向康盛發公司購買10萬瓶
    白玉耳露飲品云云，此為被告否認。經本院向合揆公司函詢
    該公司自107年12月1日起至107年12月31日止，向康盛發公
    司購買多少數量之白玉耳露飲品，據覆：白玉耳露冰糖888
    箱×24瓶＝21,312瓶×29.1666＝621,600，並提出統一發票為佐
    （見本院卷第203頁），而該統一發票與被告所提出之統一
    發票、現金收入傳票、康盛發公司之臺中銀行帳戶交易明細
    所示之存入金額相符（見本院卷第139、143頁），原告且於
    本院於110年8月12日言詞辯論期日當庭陳稱：現金收入傳票
    上是伊之簽名等語（見本院卷第185頁），是以，原告主張
    合揆公司於107年12月間，以100萬元向康盛發公司購買10萬
    瓶白玉耳露飲品云云，顯屬無據，原告復未能舉證證明康盛
    發公司另獲有盈餘（見本院卷第186頁），康盛發公司既無
    盈餘，則原告請求分配合夥之紅利，即非有據。
四、從而，原告主張依合夥契約之法律關係，請求被告蔡明杰應
    給付原告175,000元，及被告何芊蓉應給付原告125,000元，
    均為無理由，應予駁回。又原告之訴既經駁回，其假執行之
    聲請亦失所附麗，應併予駁回。
五、本件事證已臻明確，兩造其餘攻擊防禦方法及所舉證據，經
    審酌結果，與本件判決結論均無影響，爰不一一論述，附此
    敘明。
六、據上論結，本件原告之訴為無理由，依民事訴訟法第436條
    第2項、第78條，判決如主文。 
中　　華　　民　　國　　110 　年　　12　　月　　30　　日
                  豐原簡易庭    法  官  廖弼妍
如不服本判決，應於送達後20日內，向本院提出上訴狀並表明上
訴理由，如於本判決宣示後送達前提起上訴者，應於判決送達後
20日內補提上訴理由書（須附繕本）。如委任律師提起上訴者，
應一併繳納上訴審裁判費。
以上為正本係照原本作成。
中　　華　　民　　國　　110 　年　　12　　月　　30　　日
                                書記官  陳貴卿